臺灣南投地方法院刑事裁定
111年度單禁沒字第71號
聲  請  人  臺灣南投地方檢察署檢察官
被      告  陳政任




上列聲請人聲請單獨宣告沒收案件（111年度聲沒字第66號）本
院裁定如下：
    主  文
扣案如附表編號1、2所示之物，均沒收銷燬之。扣案如附表編號
3至6所示之物，均沒收之。
    理  由
一、聲請意旨略以：被告陳政任於民國109年3月24日9時許，在
    南投縣○○市○○街00號2樓某友人居處内，先以將甲基安非他
    命置於玻璃管内燒烤加熱吸食所產生煙霧之方式，施用第二
    級毒品甲基安非他命1次。間隔10分鐘後，在同一處所，以
    將海洛因加水稀釋置入針筒内注射靜脈之方式，施用第一級
    毒品海洛因1次。嗣於同日11時22分許，為警持臺灣南投地
    方檢察署檢察官（下稱南投地檢）核發之拘票至上址執行販
    毒案件之拘提，在被告身上扣得第一級毒品海洛因1包（驗
    餘淨重0.6463公克）、第二級毒品甲基安非他命1包（驗餘
    淨重0.5107公克）、注射針筒3支、玻璃球吸食器3支、藥鏟
    1支、分裝袋1包及手機1支（手機業經本院以110年度訴字第
    80號判決予以沒收）等物，並持本院所核發之搜索票在被告
    使用之車牌號碼0000-00號自用小客車内扣得藥鏟1支，復於
    翌（25)日10時40分許，徵其同意採尿送驗，結果呈可待因
    、嗎啡、安非他命及甲基安非他命陽性反應。又被告前因施
    用第一、二級毒品之行為，依臺灣高等法院臺中分院（下稱
    臺中高分院）以109年度上訴字第2127號裁定令入勒戒處所
    施以觀察、勒戒，因認有繼續施用毒品之傾向，再經臺中高
    分院以同案號裁定令入戒治處所施以強制戒治，被告於110
    年5月21日釋放出所執行完畢接續另案執行，再經臺中高分
    院以同案號為免刑判決確定（下稱前案）。而本案施用毒品
    行為，為前案強制戒治執行完畢釋放前所為，為該強制戒治
    程序效力所及，業經南投地檢檢察官為不起訴處分確定。上
    開扣案之毒品，經送驗檢出為第一級毒品海洛因及第二級毒
    品甲基安非他命，有扣押物品清單及衛生福利部草屯療養院
    109年4月10日草療鑑字第1090400019號鑑驗書各1份附卷可
    參，屬違禁物，爰依毒品危害防制條例第18條第1項前段規
    定聲請宣告沒收銷燬之。另扣案之注射針筒3支、玻璃球吸
    食器3支、藥鏟2支、分裝袋1包，為被告供施用第一級毒品
    海洛因及第二級毒品甲基安非他命所用之器具，且經被告自
    承為其所有，爰依刑法第40條第3項規定，併同聲請宣告沒
    收之。
二、按違禁物，不問屬於犯罪行為人與否，沒收之；供犯罪所用
    、犯罪預備之物或犯罪所生之物，屬於犯罪行為人者，得沒
    收之；違禁物或專科沒收之物得單獨宣告沒收；第38條第2
    項、第3項之物、第38條之1第1項、第2項之犯罪所得，因事
    實上或法律上原因未能追訴犯罪行為人之犯罪或判決有罪者
    ，得單獨宣告沒收；查獲之第一、二級毒品及專供製造或施
    用第一、二級毒品之器具，不問屬於犯罪行為人與否，均沒
    收銷燬之，刑法第38條第1項、第2項前段、第40條第2項、
    第3項、毒品危害防制條例第18條第1項前段分別定有明文。
三、經查：
  ㈠被告前因施用毒品案件，經臺中高分院以109年度上訴字第21
    27號裁定送觀察、勒戒後，因認有繼續施用毒品之傾向，再
    經臺中高分院以同案號裁定令入戒治處所施以強制戒治，於
    110年5月21日釋放出所執行完畢接續另案執行，再經臺中高
    分院以同案號為免刑判決確定，而被告本案施用毒品之時間
    係在前案強制戒治之執行完畢釋放日前所犯，檢察官因認受
    前案強制戒治處分效力所及，而以110年度戒毒偵字第52號
    為不起訴處分等情，有上揭刑事判決書、裁定書、不起訴處
    分書及臺灣高等法院被告前案紀錄表各1份在卷可憑，並經
    本院核閱卷宗確認無訛。　　
  ㈡而扣案如附表編號1、2所示之物，經送衛生福利部草屯療養
    院鑑驗結果，分別檢出第一級毒品海洛因、第二級毒品甲基
    安非他命成分，有該院109年4月10日草療鑑字第1090400019
    號鑑驗書、南投縣政府警察局南投分局搜索扣押筆錄暨扣押
    物品目錄表、扣案物品照片在卷可憑，是本案扣案如附表1
    、2所示之物確分屬第一、二級毒品，而俱為違禁物無訛，
    均應依毒品危害防制條例第18條第1項前段之規定宣告沒收
    銷燬之。又因以現今所採行之鑑驗方式，裝存上開各該毒品
    之包裝袋，因其上均殘留有微量毒品，難以析離，均應整體
    視為毒品之一部，併依前開規定均沒收銷燬之。至上開毒品
    因鑑驗而耗用部分既已滅失，自毋庸再為沒收銷燬之諭知，
    附此敘明。
  ㈢又扣案如附表編號3至6所示之物，均為被告所有並供其施用
    毒品所用之物，業據被告於警詢及偵查中陳述在卷，並有南
    投縣政府警察局南投分局搜索扣押筆錄暨扣押物品目錄表、
    扣案物品照片附卷可參，是揆諸前揭說明，本件扣案如附表
    編號3至6所示之物，自得由檢察官單獨聲請法院宣告沒收，
    爰依刑法第38條第2項前段及同法第40條第3項規定宣告沒收
    。
  ㈣綜上所述，聲請人之聲請，核與前揭規定並無不合，應予准
    許。
四、依刑事訴訟法第220條，毒品危害防制條例第18條第1項前段
    ，刑法第11條、第38條第1項、第2項前段、第40條第2項、
    第3項，裁定如主文。
中　　華　　民　　國　　111 　年　　6 　　月　　20　　日
                  刑事第四庭  法  官  孫  于  淦  
以上正本證明與原本無異。
如不服本裁定，應於裁定送達後5日內向本院提出抗告狀。
                              書記官  林  佩  儒
中　　華　　民　　國　　111 　年　　6　　 月　　20　　日
附表
編號 名稱        備註 1 白色粉末1包 檢出結果：第一級毒品海洛因（驗餘淨重0.6463公克，含包裝袋1只）。 2 透明結晶1包 檢出結果：第二級毒品甲基安非他命（驗餘淨重0.5107公克，含包裝袋1只 ）。 3 注射針筒3支  4 玻璃球吸食器3支  5 藥鏟2支  6 分裝袋1包